【裁判字號】    98,重訴,203
【裁判日期】    980930
【裁判案由】    清償借款
【裁判全文】
臺灣高雄地方法院民事判決             98年度重訴字第203號
原      告  永豐商業銀行股份有限公司
法定代理人  丙○○
訴訟代理人  乙○○
被      告  甲○○
上列當事人間清償借款事件，經本院於民國98年9月24日言詞辯
論終結，判決如下：
    主      文
被告應給付原告新臺幣壹仟玖佰捌拾壹萬柒仟柒佰捌拾玖元，及
如附表所示之利息及違約金。
訴訟費用新臺幣拾捌萬陸仟肆佰壹拾陸元由被告負擔。
    事實及理由
一、被告經合法通知，未於言詞辯論期日到場，核無民事訴訟法
    第386 條各款所列情形，爰依原告聲請，由其一造辯論而為
    判決。
二、原告主張：訴外人寬達國際事業股份有限公司（下稱寬達公
    司）邀被告甲○○及訴外人顏元理、李志彬為連帶保證人向
    原告借款，雙方於民國97年8 月18日簽立授信及交易總申請
    書，約定授信上限為新台幣（下同）2,500 萬元，均按原告
    公告之3 至4 個月新台幣定存機動利率加碼年息2.99% 計算
    利息，並隨之機動調整，如有一期未遵期清償利息，或本金
    屆期未還，即視為全部到期，其中逾期在6 個月以內者，按
    上開利率10% ；逾期超過6 個月部分，按上開利率20% 計算
    之違約金。寬達公司並於97年11月7 日向原告申請撥款4,98
    0,000 元、3,320,000 元，合計8,300,000 元，借款期間自
    97年11月7 日起至98年2 月6 日止（下稱編號所示借款）
    ；於97年11月14日向原告申請撥款1,854,000 元、1,236,00
    0 元，合計3,090,000 元，借款期間自97年11月14日起至98
    年2 月14日止（下稱編號所示借款）；於97年12月4 日向
    原告申請撥款3,558,000 元、2,372,000 元，合計5,930,00
    0 元，借款期間自97年12月4 日起至98年3 月4 日止（下稱
    編號所示借款）；於97年12月12日向原告申請撥款2,046,
    000 元、1,364,000 元，合計3,410,000 元，借款期間自97
    年12月12日起至97年3 月12日止（下稱編號所示借款，與
    編號所示借款合稱系爭借款）。詎寬達公司分別自98
    年1 月4 日起、98年1 月13日起即未遵期繳納編號所示
    借款利息，於98年2 月6 日、98年2 月14日編號所示借
    款陸續到期時，亦未依約清償本金，且於98年2 月20日經台
    灣票據交換所公告拒絕往來，上開借款已視為全部到期，而
    被告為寬達公司之連帶保證人，應就寬達公司之所有欠款負
    全部清償之責，為此，爰依消費借貸及連帶保證之法律關係
    ，提起本件訴訟等情。並聲明：除訴訟費用核定外，如判決
    主文所示。
三、被告未於言詞辯論期日到場，亦未提出書狀作何聲明或陳述
    。
四、按稱消費借貸者，謂當事人一方移轉金錢或其他代替物之所
    有權於他方，而約定他方以種類、品質、數量相同之物返還
    之契約；借用人應於約定期限內，返還與借用物種類、品質
    、數量相同之物；遲延之債務，以支付金錢為標的者，債權
    人得請求依法定利率計算之遲延利息。但約定利率較高者，
    仍從其約定利率；當事人得約定債務人於債務不履行時，應
    支付違約金，民法第474 條第1 項、第478 條前段、第233
    條第1 項及第250 條第1 項分別定有明文。次按稱保證者，
    謂當事人約定，一方於他方之債務人不履行債務時，由其代
    負履行責任之契約；保證債務，除契約另有訂定外，包含主
    債務之利息、違約金、損害賠償及其他從屬於主債務之負擔
    ，民法第739 條、第740 條亦有明定。又保證債務之所謂連
    帶，係指保證人與主債務人負同一債務，對於債權人各負全
    部給付之責任者而言，此觀諸民法第272 條第1 項規定連帶
    債務之文義即明，亦有最高法院45年台上字第1426號判例要
    旨足參。
五、原告主張之前開事實，業據其提出授信及交易總申請書、授
    信及交易總約定書、授信及交易總約定書、撥款申請書申保
    人借款資料查詢單、利率變動表、票據信用資料查覆單、戶
    籍謄本為憑（見本院卷第14頁、第8 頁、第18至21頁、第22
    至30頁、第33頁、第31頁、第35頁），經核原告主張與前開
    證據相符，應屬可採。被告經合法通知，未到庭爭執，亦未
    提出書狀作何聲明或陳述，依民事訴訟法第280 條第3 項、
    第1 項規定，視同自認，原告前開主張應認真實。又被告為
    系爭借款之連帶保證人，並於授信及交易總申請書之連帶保
    證人欄簽章，業據該申請書記載至明（見本院卷第17頁），
    揆諸前引規定及說明，被告自應就系爭借款對原告負全部給
    付之責。從而，原告本於消費借貸及連帶保證之法律關係，
    請求被告給付如主文第1 項所示之本金、利息及違約金，為
    有理由，應予准許。
六、本件係原告全部勝訴，其繳納之第一審訴訟費用即裁判費18
    6,416 元，應由被告負擔。
據上論結，原告之訴有理由，依民事訴訟法第385 條第1 項前段
、第78條、第87條第1 項，判決如主文。
中    華    民    國    98    年    9     月    30    日
                  民事第五庭  法  官  賴文姍
正本係照原本作成。
如不服本判決，應於送達後20日內，向本院提出上訴狀並表明上
訴理由，如於本判決宣示後送達前提起上訴者，應於判決送達後
10日內補提上訴理由書（須附繕本）。
中    華    民    國    98    年    9     月    30    日
                              書記官  林秀珍
附表
┌──┬─────────┬─────┬─────────────┬────────────────────┐
│序號│債權本金（新台幣）│ 計息利率 │      利息起迄期間        │         違約金                         │
├──┼─────────┼─────┼─────────────┼────────────────────┤
│ 1  │    4,432,674元   │  3.71%   │自98年2 月18日起至清償日止│自98年3 月19日起至清償日止，逾期在6 個月│
│    │                  │          │                          │以內者，按計息利率之一成；逾期超過6 個月│
│    │                  │          │                          │者，按計息利率之二成計算違約金。        │
├──┼─────────┼─────┼─────────────┼────────────────────┤
│ 2  │    2,955,115元   │  3.71%   │自98年2 月18日起至清償日止│同上                                    │
├──┼─────────┼─────┼─────────────┼────────────────────┤
│ 3  │    1,854,000元   │  3.71%   │自98年1 月15日起至清償日止│自98年2 月16日起至清償日止，逾期在6 個月│
│    │                  │          │                          │以內者，按計息利率之一成；逾期超過6 個月│
│    │                  │          │                          │者，按計息利率之二成計算違約金。        │
├──┼─────────┼─────┼─────────────┼────────────────────┤
│ 4  │    1,236,000元   │  3.71%   │自98年1 月15日起至清償日止│同上                                    │
├──┼─────────┼─────┼─────────────┼────────────────────┤
│ 5  │    3,558,000元   │  4.11%   │自98年1 月5 日起至清償日止│自98年2 月6 日起至清償日止，逾期在6 個月│
│    │                  │          │                          │以內者，按計息利率之一成；逾期超過6 個月│
│    │                  │          │                          │者，按計息利率之二成計算違約金。        │
├──┼─────────┼─────┼─────────────┼────────────────────┤
│ 6  │    2,372,000元   │  4.11%   │自98年1 月5 日起至清償日止│同上                                    │
├──┼─────────┼─────┼─────────────┼────────────────────┤
│ 7  │    2,046,000元   │  3.71%   │自98年1 月13日起至清償日止│自98年2 月14日起至清償日止，逾期在6 個月│
│    │                  │          │                          │以內者，按計息利率之一成；逾期超過6 個月│
│    │                  │          │                          │者，按計息利率之二成計算違約金。        │
├──┼─────────┼─────┼─────────────┼────────────────────┤
│ 8  │    1,364,000元   │  3.71%   │自98年1 月13日起至清償日止│同上                                    │
├──┼─────────┴─────┴─────────────┴────────────────────┤
│總計│  19,817,789元                                                                                      │
└──┴──────────────────────────────────────────────────┘


司法院資訊處製作；財團法人民間司法改革基金會備份。
